臺灣高雄地方法院民事裁定
111年度法字第19號
聲  請  人  何厚家  


相  對  人  財團法人慈恩防癌文教基金會

上列聲請人聲請變更相對人捐助章程，本院裁定如下：
    主  文
財團法人慈恩防癌文教基金會捐助章程准予變更如附件之修正條
文對照表「擬修正條文」欄第二條、第五條至第十四條所示，及
刪除原捐助章程第十條。
聲請人其餘聲請駁回。
聲請程序費用新臺幣壹仟元由聲請人負擔。
    理  由
一、聲請意旨略以：聲請人為相對人之董事長，相對人業於民國
    87年5月11日設立登記，並經本院於109年7月27日核准發給
    法人登記證書，現因捐助章程所定之組織不完全，重要之管
    理不具備，經相對人111年4月21日第8屆第5次董事會決議修
    訂捐助章程共16條，如附件之修正條文對照表所示，爰依法
    聲請准予變更章程等語。
二、按財團之組織及其管理方法，由捐助人以捐助章程或遺囑定
    之；捐助章程或遺囑所定之組織不完全，或重要之管理方法
    不具備者，法院得因主管機關、檢察官或利害關係人之聲請
    ，為必要之處分；為維持財團之目的或保存其財產，法院得
    因捐助人、董事、主管機關、檢察官或利害關係人之聲請，
    變更其組織；又法院依民法第62條為必要之處分及第63條變
    更財團之組織前，應徵詢主管機關之意見，民法第62條、第
    63條及非訟事件法第62條前段分別定有明文。次按民法第62
    條所謂財團之組織不完全，例如財團內部之董事會或監察人
    之組織不完全者是；所謂重要之管理方法，例如董監事之任
    免方式、董事會執行事務之決議方法及財團財產之管理方法
    等是。財團法人經設立登記後，如其捐助章程所定之組織不
    完全或重要之管理方法不具備，或為維持財團之目或保存其
    財產，而必須變更章程者，應先依民法第62條後段或第63條
    之規定聲請法院為必要之處分或變更其組織，財團法人不得
    自行變更。如不屬於上述事項之章程變更，則祇須取得目的
    事業主管機關之許可，即可向法院聲請變更登記。又財團名
    稱、設立宗旨、業務範圍、目的事業之變更，非屬財團組織
    有關之事項，亦與財團之管理方法無涉，與民法第62條、第
    63條所定得聲請法院為章程之必要處分或變更組織要件不符
    ，自不在得聲請之列（最高法院85年台抗字第320號裁定意
    旨參照）。經查：
　㈠聲請人主張之上開事實，業據其提出相對人第8屆第5次董事
    會會議紀錄及簽到簿、捐助章程修正條文對照表、修正後捐
    助章程、法人登記證書、原捐助章程等以為佐證，並提出高
    雄市政府教育局111年5月25日高市教社字第11133858100號
    函，足見主管機關已表示意見。則聲請人聲請變更如附件之
    修正條文對照表第2、12條涉及財團財產之管理方法；第6、
    7、8條涉及董事之任免方式；第5、9、10、11、13、14條涉
    及董事會執行事務之決議方法，均屬財團法人之重要管理方
    法，而上開修正內容與該財團法人之設立目的核無相違，並
    與民法有關財團法人之規定亦無牴觸，且係為維持財團之目
    的及運作所必要，是聲請人此部分之聲請，核無不合，應予
    准許。
　㈡至聲請人聲請變更相對人捐助章程之第1、3、4條為文字修正
    ，第15、16條為修正條次，非屬財團之組織及重要管理方法
    之事項，亦與維持財團之目的或保存其財產必要之變更財團
    組織無涉。相對人於取得目的事業主管機關之許可後，逕向
    該法人事務所所在地之地方法院登記處聲請變更登記即可，
    毋庸聲請法院裁定。聲請人此部分聲請，核與民法第62條、
    第63條所定得聲請法院就捐助章程為必要處分或變更組織之
    要件不符，本院無由准許，應予駁回。
三、依非訟事件法第21條第1項前段、第24條第1項，裁定如主文
    。
中　　華　　民　　國　　111 　年　　6 　　月　　6 　　日
                          民事第五庭  法　官  呂俊杰

以上正本係照原本作成。
如對本裁定抗告須於裁定送達後10日內向本院提出抗告狀，並繳
納裁判費新台幣1,000元。
中　　華　　民　　國　　111 　年　　6 　　月　　6 　　日
                                      書記官  洪王俞萍